臺灣桃園地方法院民事裁定
111年度監宣字第375號
聲  請  人  楊雅秀  



相  對  人  楊萬益  

關  係  人  蔡竹花  

上列聲請人聲請監護宣告事件，本院裁定如下：
    主  文
宣告楊萬益（男、民國00年0月00日生、身分證統一編號：Z0000
00000號）為受監護宣告人。
選定楊雅秀（女、民國00年0月0日生、身分證統一編號：Z00000
0000號）為受監護宣告人楊萬益之監護人。
指定蔡竹花（女、民國00年0月00日生、身分證統一編號：Z0000
00000號）為會同開具財產清冊之人。
聲請費用由受監護宣告人負擔。
    理  由
一、本件聲請意旨略以：聲請人楊雅秀為相對人之女。相對人因
    罹患失智症，致不能為意思表示或受意思表示，或不能辨識
    其意思表示之效果。為協助相對人處理土地事宜，故提出本
    案之聲請。為此依民法第14條第1項、家事事件法第164條第
    1項規定，聲請本院准予對相對人為監護宣告，並依民法第1
    111條規定選定聲請人為相對人之監護人暨指定關係人蔡竹
    花為會同開具財產清冊之人等語，並提出身心障礙證明、診
    斷證明書、戶籍謄本、親屬系統表、同意書等件為證。
二、按「對於因精神障礙或其他心智缺陷，致不能為意思表示或
    受意思表示，或不能辨識其意思表示之效果者，法院得因本
    人、配偶、四親等內之親屬、最近一年有同居事實之其他親
    屬、檢察官、主管機關或社會福利機構之聲請，為監護之宣
    告。」民法第14條第1項定有明文。本件經本院以視訊方式
    於鑑定機關即周孫元診所鑑定醫師周孫元前點呼相對人，相
    對人臥床、呈睡姿、半夢半醒狀態、眼睛閉著，經旁人拍打
    、扶起，仍無法接受訊問，對所詢問題均未回應。鑑定人周
    孫元醫師對相對人心神及身體狀況初步診斷後表示：相對人
    為失智症患者，現已到末期階段，其餘詳如書面鑑定報告等
    語，有本院111年8月23日訊問筆錄附卷可稽。另參酌周孫元
    診所出具精神鑑定報告結果略以：楊員符合失智症之診斷。
    因此心智缺陷，致其為意思表示、受意思表示及辨識意思表
    示效果之能力，均已達不能之程度等語，有該院檢附之精神
    鑑定報告書在卷足按。本院審酌相對人因精神障礙已致不能
    為意思表示或受意思表示，聲請人聲請對於相對人為監護之
    宣告，核無不合，應予准許。
三、次按「法院為監護之宣告時，應依職權就配偶、四親等內之
    親屬、最近一年有同居事實之其他親屬、主管機關、社會福
    利機構或其他適當之人選定一人或數人為監護人，並同時指
    定會同開具財產清冊之人。」「法院為前項選定及指定前，
    得命主管機關或社會福利機構進行訪視，提出調查報告及建
    議。監護之聲請人或利害關係人亦得提出相關資料或證據，
    供法院斟酌。」「法院選定監護人時，應依受監護宣告之人
    之最佳利益，優先考量受監護宣告之人之意見，審酌一切情
    狀，並注意下列事項：㈠受監護宣告之人之身心狀態與生活
    及財產狀況。㈡受監護宣告之人與其配偶、子女或其他共同
    生活之人間之情感狀況。㈢監護人之職業、經歷、意見及其
    與受監護宣告之人之利害關係。法人為監護人時，其事業之
    種類與內容，法人及其代表人與受監護宣告之人之利害關係
    。」民法第1111條第1項、第2項、第1111條之1分別定有明
    文。
四、本院經囑請桃園市社會工作師公會對兩造進行訪視，訪視評
    估結果略以：
  ㈠需求評估：
    相對人為失智症患者，視訊訪視當天，相對人對於訪員之開
    放式或封閉式問題，均無任何言語或肢體表現，面無表情，
    眼神雖可聚焦但顯呆滯，據聲請人和關係人所述，相對人無
    自理日常生活起居之能力，有仰賴他人照顧之需。聲請人為
    代替相對人申辦郵局提款卡和辦理密碼變更事宜，以使用相
    對人存款支付相對人照顧費用，而提出本案之聲請。
  ㈡建議：
    本案之聲請人為相對人的次女，關係人為相對人的配偶。相
    對人現與聲請人、關係人和相對人三女同住，關係人為相對
    人的主要照顧者，聲請人則負責處理相對人對外之行政事務
    ，並與相對人三女共同負擔相對人所需之尿布、營養品和家
    庭生活開銷。聲請人和關係人口頭表示，相對人長女楊雅芬
    和三女楊雅慧均知曉且同意此案，並選定聲請人為監護人人
    選、關係人為會同開具財產清冊之人人選；經訪視聲請人具
    擔任監護人意願、關係人具擔任會同開具財產清冊之人意願
    。綜合評估相對人的受照顧狀況、聲請人與關係人的陳述未
    見明顯不適任之消極原因，惟仍請鈞院以相對人最佳利益為
    考量參酌相關事證後予以綜合裁量之等語，此有桃園市社會
    工作師公會函附桃園市政府社會局社會工作科監護（輔助）
    宣告調查訪視報告在卷可參。
五、綜合上情，本院審酌聲請人為相對人之次女，主要負責處理
    相對人行政事務，與相對人三女輪流支付相對人尿布和營養
    品費用，並共同支付家庭生活開銷，聲請人具擔任監護人之
    意願，可提供相對人良好之生活照顧與保護，力能擔負相對
    人監護人之職務無疑；另關係人為相對人之配偶和相對人日
    常生活起居之主要照顧者，亦有擔任會同開具財產清冊之人
    意願，關係人並無明顯不適任之情形，故由關係人擔任會同
    開具財產清冊之人，應能致力維護相對人之權益甚明，自無
    不當。本院爰依前揭法律規定，選定聲請人為相對人之監護
    人，併指定關係人為會同開具財產清冊之人。又依民法第11
    13條準用同法第1099條、第1099條之1之規定，於監護開始
    時，監護人對於受監護宣告人之財產，應會同關係人於2個
    月內開具財產清冊，並陳報法院，於開具完成並陳報法院前
    ，監護人對於受監護宣告人之財產，僅得為管理上必要之行
    為，附此敘明。
六、爰依家事事件法第164條第2項，裁定如主文。
中　　華　　民　　國　 111 　 年　  9　 　月　　12　　日
　　              家事法庭    法　官  林文慧
以上正本係照原本作成。
如對本裁定抗告須於裁定送達後10日內向本院提出抗告狀，並應
繳納抗告費新台幣1000元整。
中　　華　　民　　國　　111 　年　　9 　　月　　12　　日
                              書記官　蘇珮瑄